---
title: R语言学习资源总结
author: ''
date: '2018-11-10'
categories:
  - R
tags:
  - 教程
slug: r-source-collection
output:
  blogdown::html_page:
    toc: yes
---

总结一下我自己看过的R语言学习资源，目前的分类还比较随意，因为很多内容都是交叉的，难以形成明确的体系。没啥特殊情况的话，每个周末都会补充新的内容。另外要强调一点，看教程虽然有助于学习，但真正能提升水平的，还是实践。如果工作中没有太多实践的机会的话，那也要自己想办法找些实践的机会。

还要吐槽一下，不论是`tidyverse`还是`Rmarkdown`，对中文的支持都不是很好，用中文标题生成的TOC无法跳转，所以我只好暂时把各部分的标题都写成英文了，以后有时间再琢磨这个问题。不过话说回来，确实是写成英文更方便点，因为我收藏夹里的文件夹名都是英文命名的，而这篇博客其实就是对我的收藏夹内容的总结。

# Article

这里罗列了一些关于R语言的文章，主要包括R的优势、R的一些概念、R的历史以及如何学习R。

### Advantage

 - [Why I use R for Data Science - An Ode to R](https://shirinsplayground.netlify.com/2017/09/ode_to_r/)（181110）介绍了R语言的一些优点，作者是从R开始接触编程语言的，观点可能有失偏颇；我也差不多是从R开始接触编程语言的，所以是不是真的偏颇了，我也看不出来。
 
 - [6 REASONS TO LEARN R FOR BUSINESS](https://www.business-science.io/business/2017/12/27/six-reasons-to-use-R-for-business.html)（181110）从商业领域的角度谈为什么要学习R，这个是有数据支持的，比较令人信服。

### Concept

 - [Window functions](https://cran.rstudio.com/web/packages/dplyr/vignettes/window-functions.html)（181110）介绍了什么是**window function**，感觉我目前还没有把这个概念完全吃透，但后面有一些`dplyr`包的使用技巧，值得一看。
 
 - [Non-tidy data](https://simplystatistics.org/2016/02/17/non-tidy-data/)（181110）有**tidy data**就是相应的**non-tidy data**，不过文章具体写的啥，我已经忘啦。
 
 - [Explain R environments like I’m five](https://colinfay.me/explain-environments-eli5/?utm_campaign=News&utm_medium=Community&utm_source=DataCamp.com)（181110）介绍什么是R语言的环境，真的非常简单易懂。
 
### History

 - [R generation](https://rss.onlinelibrary.wiley.com/doi/10.1111/j.1740-9713.2018.01169.x)（181110）详细介绍了R语言的历史。前段时间才看过，不知道为什么现在只剩一个摘要了，暂时先留着这个链接。
 
 - [stringsAsFactors: An unauthorized biography](https://simplystatistics.org/2015/07/24/stringsasfactors-an-unauthorized-biography/)（181110）据说`stringsAsFactors`参数问题，是R语言历史上争论最激烈的问题。
 
 - [Why do we use arrow as an assignment operator?](https://colinfay.me/r-assignment/)（181110）为什么用箭头作赋值符，了解一下？

### Learning

 - [Don't teach built-in plotting to beginners (teach ggplot2)](http://varianceexplained.org/r/teach_ggplot2_to_beginners/)；[Teach the tidyverse to beginners](http://varianceexplained.org/r/teach-tidyverse/#fnref:widyr)；[Don't teach students the hard way first](http://varianceexplained.org/r/teach-hard-way/)（181110）我接触R语言也有三年多了，但真正决定要认真学习它，还只是从去年夏天开始，其原因主要就是看了[David Robinson](http://varianceexplained.org/)的这几篇文章。我个人认为，会用R和会用`tidyverse`，其实是两个完全不同的概念，如果没有`tidyverse`的话，我可能是不会想学R的。恰好有一个比较极端的例子来对比R的`base`包和`tidyverse`包的区别，放在这里。
 
 研究生最后一个学期曾帮助~~mj同学~~修改代码，~~mj同学~~是一个非常聪明的同学（这一点可以通过我编写的matlab实验程序证明，无论在反应速度还是在工作记忆能力方面，~~mj同学~~都是参与过我实验的300多人当中的佼佼者）。当时她写了下面的代码：
 
```{r eval = FALSE}
mean.matrix = tapply(datafile$depvar0, list(datafile$pp, datafile$condition), mean, na.rm = T)
sd.matrix = tapply(datafile$depvar0, list(datafile$pp, datafile$condition), sd, na.rm = T)
for(i in 1: nrow(datafile)){
  datafile$zscore[i] = (datafile$depvar0[i] - mean.matrix[datafile$pp[i],datafile$condition[i]]) / sd.matrix[datafile$pp[i],datafile$condition[i]] 
  }
datafile <- datafile[abs(datafile$zscore) < 3,]
datafile <- na.omit(datafile)
datafile[order(-datafile$zscore),]
```
 
这部分代码把我看傻了，看了好久也没看懂，在搞明白她到底要干什么之后（按某两个变量删超过3个标准差的数据），我改成了下面的代码（当然，只是管道中的一部分）：
 
```{r eval = FALSE}
  group_by(pp, condition) %>% 
  filter(near(depvar0, mean(depvar0), sd(depvar0) * 3)) %>% 
  ungroup()
```
 
所以，学R的话，直接学`tidyverse`就好了。

 - [Blog about something you just learned](https://edwinth.github.io/blog-new-things/?utm_campaign=News&utm_medium=Community&utm_source=DataCamp.com)（181110）我之所以也想写博客的原因所在。
 
 - [LeaRning Path on R – Step by Step Guide to Learn Data Science on R](https://www.analyticsvidhya.com/learning-paths-data-science-business-analytics-business-intelligence-big-data/learning-path-r-data-science/)（181110）系统总结了学习R的路径。
 
 - [Why R is Hard to Learn](http://r4stats.com/articles/why-r-is-hard-to-learn/)（181110）总结了一些R学习者的抱怨，内容我忘了，但看小标题，这文章是不是说反话呢？
 
 - [The Tidyverse Curse](http://r4stats.com/2017/03/23/the-tidyverse-curse/#comments)（181110）上面那篇文章的后续，拿`dplyr`包对比了一下`tidyverse`和`base`的差异。同样，内容我忘了，所以不知道作者到底支持哪边了（不过既然我收藏了，应该还是支持`tidyverse`吧）。
 
 - [HOW TO LEARN R, PART 1: LEARN FROM A MASTER DATA SCIENTIST'S CODE](https://www.business-science.io/learning-r/2018/03/03/how_to_learn_R_pt1.html)（181110）通过分析**David Robinson**博客中的代码，来探索该如何学习R。话说我最近正想把他的博客全都看一遍呢。
 
 - [Advice to Young (and Old) Programmers: A Conversation with Hadley Wickham](https://r-posts.com/advice-to-young-and-old-programmers-a-conversation-with-hadley-wickham/)（181110）与大神**Hadley Wickham**的对话，内容不记得了，但肯定值得一读。

# Communication

这一部分暂时只包括Blogdown和Word两部分，近期我想研究下`Shiny`，等研究得差不多了再加上。

### Blogdown

 - [Starting a Rmarkdown Blog with Blogdown + Hugo + Github](https://talesofr.wordpress.com/2017/08/18/starting-a-rmarkdown-blog-with-bookdown-hugo-github/)（181110）看了好几篇介绍用`blogdown`搭建博客的文章，只有这一篇文章介绍的方法让我成功了。

### Word

 - [Happy collaboration with Rmd to docx](https://rmarkdown.rstudio.com/articles_docx.html)（181110）因为工作中要写的报告基本上都是word文档，而写报告其实主要是在已有框架的基础上修改大量的短语和数字，很让人烦躁，于是就研究了下如何生成（至少半）自动化的word文档。

# Tutorial

这一部分主要包括Onlinebook、`Tidyverse`以及与学习R相关的Website三部分。

### Onlinebook

 - [R for Data Science](https://r4ds.had.co.nz/)（181107）这本书应该是目前关于R语言数据分析的最好的一本书了，看过两遍，除了太偏向计算机专业和统计学专业的内容，都还好，虽然不建议从这本入门，但真正想学好R，肯定不能错过这本书。

 - [The tidyverse style guide](https://style.tidyverse.org/)（181107）跟上面的书配套的书，介绍了`tidyverse`的代码风格，是在[Google's R Style Guide](https://google.github.io/styleguide/Rguide.xml)的基础之上逐渐演变出来了，可以使代码看起来更美观，更有可读性。

 - [R Markdown: The Definitive Guide](https://bookdown.org/yihui/rmarkdown/)（181107）系统介绍`Rmarkdown`的书，主要是作为参考书，有选择性的阅读某些章节即可（然而我还是完整看了一遍）
 
 - [Handling Strings with R](http://www.gastonsanchez.com/r4strings/)（181108）
介绍字符串处理的书，内容不多，也比较简单。

 - [Text Mining with R](https://www.tidytextmining.com/)（181108）介绍了几种文本分析的技术以及几个案例，我个人比较喜欢的一本书，喜欢文本挖掘的可以看看。

 - [blogdown: Creating Websites with R Markdown](https://bookdown.org/yihui/blogdown/)（181108）介绍如何用`blogdown`包搭建博客的书，然而我并没有通过这本书真正学会怎么搭博客，只是了解到了自己的知识有多么匮乏。

 - [An Introduction to Statistical and Data Sciences via R](https://moderndive.com/index.html)（181108）介绍了一些统计和`tidyverse`包的基本知识，非常简单，适合入门，但目前这本书还没有完成。

 - [Data Visualization with R](https://rkabacoff.github.io/datavis/)（181108）介绍了很多种图形的绘制方法，非常实用，如果早看到这本书，很多地方都不用我自己去研究了，强烈推荐。

 - [Data Visualization: A practical introduction](http://socviz.co/)（181108）
挺久以前看的了，当时还没有完成，而且以前似乎不是叫现在这个名字。感觉没有上面那本书好，但有一章介绍了一些绘图的理论，值得一看。

### Website

 - [Quick-R](https://www.statmethods.net/index.html)（181108）《R语言实战》作者的教程网站，很早以前看过的，内容应该比较基础。
 
 - [Statistical tools for high-throughput data analysis](http://www.sthda.com/english/)（181108）看过可视化那部分，介绍`ggplot2`包的内容规范而细致，适合入门。
 
 - [stat545](http://stat545.com/topics.html)（181108）一系列文章的汇总，体系有点乱，但内容还不错，记得正则表达式就是在这里学会的，对我帮助挺大。

### Tidyverse

 - [Getting Started with the Tidyverse: Tutorial](https://www.datacamp.com/community/tutorials/tidyverse-tutorial-r)（181108）简单介绍了一下`tidyverse`包中的几个主要函数，没啥难度，部分内容需要翻墙才能看到。

 - [Pipes in R Tutorial For Beginners](https://www.datacamp.com/community/tutorials/pipe-r-tutorial#notuse)（181108）介绍了几种常见的管道函数（其实一种就够了），像我一样喜欢把代码都串起来的应该好好学学这个。

 - [Data Wrangling Part 1: Basic to Advanced Ways to Select Columns](https://suzan.rbind.io/2018/01/dplyr-tutorial-1/?utm_campaign=News&utm_medium=Community&utm_source=DataCamp.com)；[Data Wrangling Part 2: Transforming your columns into the right shape](https://suzan.rbind.io/2018/02/dplyr-tutorial-2/)；[Data Wrangling Part 3: Basic and more advanced ways to filter rows](https://suzan.rbind.io/2018/02/dplyr-tutorial-3/)；[Data Wrangling Part 4: Summarizing and slicing your data](https://suzan.rbind.io/2018/04/dplyr-tutorial-4/)（181108）系统介绍`dplyr`包的系列文章，非常值得一看。

# Visualization

虽然这一部分叫可视化，但目前还仅包含与`ggplot2`相关的内容。

### Adjustment

 - [Ordering categories within ggplot2 facets](https://drsimonj.svbtle.com/ordering-categories-within-ggplot2-facets)（181110）解决了分面后的柱形图的排序问题。
 
 - [Customizing time and date scales in ggplot2](https://www.statworx.com/de/blog/customizing-time-and-date-scales-in-ggplot2/)（181110）涉及到时间和日期的标度调整，其实也可以迁移到其他类型。

### Basic
 
 - [Introduction to ggplot2](https://academy.vertabelo.com/blog/introduction-to-ggplot2/)（181110）`ggplot2`的简单介绍，用了**Game of Thrones**的数据。
 
 - [Beautiful plotting in R: A ggplot2 cheatsheet](http://zevross.com/blog/2014/08/04/beautiful-plotting-in-r-a-ggplot2-cheatsheet-3/)（181110）非常不错的一个`ggplot2`基础教程，如果有不知道该如何实现的地方，可以来这篇文章查一查。
 
 - [Under the hood of ggplot2 graphics in R](http://zevross.com/blog/2014/11/20/under-the-hood-of-ggplot2-graphics-in-r/)（181110）上面那篇文章的作者的另一篇文章，没怎能看懂，先放着吧。

### Color

 - [Welcome viridis !](https://rtask.thinkr.fr/blog/ggplot2-welcome-viridis/)（181110）`ggplot2`更新到3.0.0时把viridis系列的Palette加了进去，这篇文章详细介绍了一下。
 
 - [Creating corporate colour palettes for ggplot2](https://drsimonj.svbtle.com/creating-corporate-colour-palettes-for-ggplot2)（181110）自建palette。
 
### Extension

 - [setting ggplot2 background with ggbackground](https://guangchuangyu.github.io/2018/04/setting-ggplot2-background-with-ggbackground/)（181110）给`ggplot2`作的图加个背景。不过我用这个技术来干其他事情了。
 
 - [Faceted Graphs with cdata and ggplot2](http://www.win-vector.com/blog/2018/10/faceted-graphs-with-cdata-and-ggplot2/)（181110）介绍了`cdata`包与`ggplot2`分面的结合。

### Line chart

 - [Bump Chart](https://dominikkoch.github.io/Bump-Chart/)（181110）介绍了如何画**Bump Chart**，我不知道中文名叫什么，但这肯定是一种折线图。
 
 - [Label line ends in time series with ggplot2](https://drsimonj.svbtle.com/label-line-ends-in-time-series-with-ggplot2)（181110）给折线图的终点处贴标签，不用他的方法也可以实现。
 
 
 
 
 
 
 